# 多家国有控股下企业合并后新设企业的合并难题

提问人：cpali3023 时间：2012-05-29 14:12:15
国资委 2011 年中，将原控股的几家国有企业100%股权划拔给新成立的一家新公司，以归属于母公司的净资产作为长期股权投资成本，现要出具合并报表，对新公司的合并问题有几点不明：
1 、上述是否适用同一控制下企业合并准则，合并范围怎么界定。如果界定为同一控制下合并，是否要将期初数也纳进来，如纳进来，企业是在 2011 年 8 月成立，是否合适。 2 、因国资委是政府机关，上述合并是否属于同受国家控制的企业之间的合并，而不适用同一控制下企业合并准则。如果不适用同一控制下企业合并准则，按非同一控制下准则处理，那么理论上 2011 年合并资产负债表应纳入子公司 2011 年 12 月 31 日资产负债表， 2011 年合并利润表应纳入子公司 2011 年 8 － 12 月利润表，而实际上子公司不可能提供 8 －12 月经审计后利润表，此方法操作起来可能性不大。 以上问题请高手指教

回答人：chenyiwei
回复 cpali3023 的帖子
对于在国资委主导下，为了完善国有经济布局等目的而实施的重组和合并是否构成同一控制下企业合并的问题，一直没有明确的结论。
2007 年新准则刚发布实施时，财政部在专家工作组意见中采取的观点是“企业应当按照《企业会计准则第 20 号--企业合并》及其应用指南的相关规定，对同一控制下的企业合并进行判断。通常情况下，同一控制下的企业合并是指发生在同一企业集团内部企业之间的合并。除此之外，一般不作为同一控制下的企业合并”。但在实务中，基于实质重于形式的原则，对于国资委基于股东（出资人代表）身份，在其主导下，将同受其控制的若干个国有企业组合为一个报告主体的情况，对于该整合主体而言，作为同一控制下合并似乎更为妥当。
需要指出的是：从法律上说，国资委属于政府的“直属特设机构”，其本身并不是政府机关。国务院国资委在《关于转发深圳市人民政府关于调整市国有资产监督管理局机构名称及性质通知的通知》（国资法规[2011]725号）中，对于深圳市国有资产监督管理局更名为“深圳市人民政府国有资产监督管理委员会”，机构性质由市政府工作部门调整为市政府直属特设机构的做法予以了肯定。国资委目前具有“国有股东出资人代表”和“国有资产监督机构”的双重属性。但在整合重组方面，更多地体现其作为股东的属性。 但是，尽管作为一项同一控制下合并，但合并方系新设公司，按照一般理解，在编制其合并报表时，对被合并方前期财务信息的追溯合并以追溯到作为合并方的新公司成立日为限，即还是从 2011 年 8 月起将被合并方的利润表纳入，且合并资产负债表无期初数。